臺灣臺北地方法院刑事判決　　　　　　　　　　　　　九十三年度易字第六六二號
　　公　訴　人　臺灣臺北地方法院檢察署檢察官
　　被　　　告　丁○○
　　　　　　　　丙○○○
　　　　　　　　甲○○
　　　　　　　　乙○○
右列被告等因妨害公務等案件，經檢察官提起公訴（九十二年度偵字第二三五五六號
），本院判決如左：
    主  文
丁○○、丙○○○、乙○○共同於公務員依法執行職務時，當場侮辱，各處拘役伍拾
日，如易科罰金，均以佰元折算壹日。
甲○○無罪。
丙○○○、乙○○其餘被訴部分，均公訴不受理。
    事  實
一、丁○○係坐落臺北市○○區○○里○○街十之一號違章建築之所有權人，因不滿
    臺北市中山區恆安里里長己○○促成臺北市政府辦理「晴光環境地區改造─晴光
    商圈築夢計劃」，而需拆除其所有之前開違章建築，於民國（下同）九十二年五
    月十三日上午十時三十五分許，在臺北市政府工務局建築管理處（下稱建管處）
    等相關人員會同里長己○○到場勘查前揭違建有無
    妻丙○○○、其子乙○○等三人，共同基於侮辱公務員之犯意聯絡，於會勘當場
    公然辱罵「幹你娘、卒子、沒良心」等語而對己○○公然侮辱，足以貶損己○○
    之人格。
二、案經己○○訴由臺北市政府警察局中山分局報請臺灣臺北地方法院檢察署偵查起
    訴。
    理  由
壹、有罪部分：
一、訊據被告丁○○、丙○○○、乙○○等三人雖均坦承於右揭時地在場，惟均否認
    有何右揭犯行，被告丁○○辯稱：伊只罵他（己○○）沒良心云云；被告丙○○○辯稱：伊只罵他沒良心，沒有罵三字經云云；被告乙○○辯稱：伊沒有罵他云
    云，答辯要旨則以里長己○○前往會勘並非其職務置辯。惟查：
（一）建管處違建處理科相關人員為辦理「晴光環境地區改造─晴光商圈築夢計劃」
      ，於九十二年五月十三日上午十時三十分許前往被告丁○○所有之臺北市○○
      區○○里○○街十之一號違建處所進行現場會勘，並通知被告丁○○、乙○○
      、及里長己○○等人出席等情，此有臺北市政府工務局建築管理處開會通知單
      影本一紙及會勘紀錄二紙在卷可稽（偵三卷第三八頁、第一三至第一四頁參照
      ）。又告訴人己○○現為臺北市中山區恆安里里長，依臺北市里鄰長服務要點
      第三點規定，里長受區長之指揮監督，辦理里內公共建設之推動、地區環境改
      造計劃之協助推動，是告訴人己○○於前揭會勘期日，陪同建管處相關人至前
      揭處所進行會勘，乃告訴人己○○基於里長身分，依前揭法規執行職務，其性
      質自屬依法執行公務無疑，為刑法第十條第二項所謂「依法令從事於公務之人
      員」，被告丁○○等人辯稱告訴人己○○於前揭時地會同勘查之行為非其主管
      監督範圍，非屬公務等辯解顯不足採信，先予敘明。
（二）告訴人己○○於審理時證稱：這個案子是我里長提出，市政府執行，我是為了
      地方好，會勘是為了勘查要拆除的房子是否有人居住，我是以里長身分參與，
      當天十點半我準時到現場即台北市○○區○○里○○街十之一號前，現場有市
      政府單位及警察人員，當時江先生全家也在現場，因不滿他們房子被拆，大聲
      吼大聲罵我，說我里長怎麼可以拆人家屋子，丁○○及丙○○○都有罵「你這
      個里長沒良心，你卒子，」還罵三字經，乙○○、甲○○二人在後面幫腔，詳
      情時間這麼久我忘了，反正是很不好聽的話，說我做什麼里長。於檢察官偵訊
      時我是說丁○○罵我「幹你娘、卒子、沒良心、龜兒子」，丙○○○罵我沒良
      心，其他的我忘了，甲○○、及乙○○罵我也都是這些話「幹你娘，你做什麼
      里長」等語（本院卷第五七至五八頁參照）。核與證人即臺北市政府工務局養
      護工程處人行道第二工務所監工人員戊○○於審理時證稱：伊當日準時參與會
      勘行動，現場只看到被告丁○○、乙○○二人，會勘中曾聽到辱罵聲音等語（
      本院卷第六十至六一頁參照）；證人即臺北市政府警察局中山分局圓山派出所
      警員黃逸忠於審理時證稱：伊於會勘當時看到被告丁○○、丙○○○、乙○○
      等三人與告訴人己○○發生爭執，之後被告丁○○等三人因不滿告訴人己○○
      不願意協調，於是被告丁○○等三人越講越氣，伊並聽到有人辱罵三字經等語
      （本院卷第六三至六四頁參照）；證人即附近住戶辛○○於審理時證稱：會勘
      當時伊看到告訴人己○○與被告丁○○等三人在會勘處所前因故發生爭吵，伊
      聽到有人罵告訴人己○○沒良心、為何不協調等語（本院卷第六四頁參照）；
      證人即己○○之妻庚○○○於審理時證稱：當日伊看到被告丁○○帶一堆人前
      來，被告丁○○一直辱罵里長沒良心等語（本院卷第六二頁參照）大致相符。
      再者：建管處等人員會勘之前揭處所乃被告丁○○等所有，會勘當時縱有鄰人
      在場，因與鄰人無關，應無必要辱罵里長己○○之理，足證被告等上開辯解，
      顯係避卸之詞，不足採信。本件事證明確，被告等犯行，均堪以認定。
二、核被告等三人所為，各係犯刑法第一百四十條第一項之侮辱公務員罪（起訴書原
    載為刑法第三百零九條第一項之公然侮辱罪，嗣經公訴人於準備程序中當庭陳明
    更正）。被告三人間，有犯意聯絡與行為分擔，均為共同正犯。爰審酌被告等因
    房屋即將被拆，一時情急而觸法，侮辱行為破壞公權力行使之犯罪動機、所受之
    刺激、手段、品行、智識程度、所生危害及犯罪後否認犯行之態度等一切情狀，
    各量處如主文所示之刑，並均諭知易科罰金之折算標準，以資懲儆。
貳、無罪部分：
一、公訴意旨略以：被告甲○○於九十二年五月十三日上午十時三十五分許，於建管
    處等相關人員會同告訴人己○○前往其父即被告丁○○所有之臺北市○○區○○
    里○○街十之一號違章建築勘查有無
    即被告丙○○○、其弟即被告乙○○等三人，共同基於侮辱公務員之犯意聯絡，
    於會勘當場公然辱罵「幹你娘、沒良心」等語而對己○○公然侮辱，足以貶損己○○之人格。因認被告甲○○涉犯刑法第一百四十條第一項之侮辱公務員罪嫌。
二、按犯罪事實應依證據認定之，無證據不得認定犯罪事實。又不能證明被告犯罪者
    ，應諭知無罪之判決，刑事訴訟法第一百五十四條第二項、第三百零一條第一項
    分別定有明文。又告訴人之告訴，係以使被告受刑事訴追為目的，是其陳述是否
    與事實相符，仍應調查其他證據以資審認。事實之認定，應憑證據，如未能發現
    相當證據，或證據不足以證明，自不能以推測或擬制之方法，為裁判基礎。認定
    犯罪事實所憑之證據，雖不以直接證據為限，間接證據亦包括在內，然而無論直
    接證據或間接證據，其為訴訟上之證明，須於通常一般之人均不致有所懷疑，而
    得確信其為真實之程度者，始得據為有罪之認定，倘其證明尚未達到此一程度，
    而有合理之懷疑存在而無從使事實審法院得有罪之確信時，即應由法院為諭知被
    告無罪之判決（最高法院五十二年臺上字第一三○○號、四十年台上字第八六號
    、七十六年台上字第四九八六號判例參照）。
三、公訴人認被告甲○○涉有侮辱公務員犯行，無非係以告訴人己○○、證人黃逸忠
    及戊○○於偵查中證述為其主要論據。訊據被告甲○○固坦承於九十二年五月十
    三日上午十時三十分許曾在臺北市○○區○○里○○街十之一號違章建築前，惟
    堅決否認有何侮辱公務員犯行，辯稱：伊僅剛開始時在現場，後來就先行離去，
    從頭到尾都沒辱罵過告訴人己○○等語。經查：告訴人己○○雖於審理時證稱：
    被告乙○○、甲○○在後面幫腔，詳情時間這麼久我忘了；（經提示偵查筆錄後
    ）其他的我忘了，甲○○、乙○○罵我也都是這些話「幹你娘，你做什麼里長」
    等語（本院卷第五八頁參照），依告訴人己○○上開證詞並無法明確指出被告甲○○辱罵之言詞為何，其證詞已有疑義。次查：證人戊○○於審理時證稱：伊當
    日準時參與會勘行動，現場只看到被告丁○○、乙○○二人，會勘中曾聽到辱罵
    聲音等語（本院卷第六十至六一頁參照）；證人黃逸忠於審理時證稱：伊於會勘
    當時看到被告丁○○、丙○○○、乙○○等三人與告訴人己○○發生爭執，之後
    被告丁○○等三人因不滿告訴人己○○不願意協調，於是被告丁○○等三人越講
    越氣，伊並聽到有人辱罵三字經等語（本院卷第六三至六四頁參照）；證人辛○○於審理時證稱：會勘當時伊看到告訴人己○○與被告丁○○等三人在會勘處所
    前因故發生爭吵，伊聽到有人罵告訴人己○○沒良心、為何不協調等語（本院卷
    第六四頁參照）；證人庚○○○於審理時證稱：當日伊看到被告丁○○帶一堆人
    前來，被告丁○○一直辱罵里長沒良心等語（本院卷第六二頁參照）。依證人戊○○、黃逸忠、辛○○、庚○○○上開證詞均未證述被告甲○○有參與辱罵之行
    為，尚難僅憑告訴人有疑義之上開單一指訴，遽為被告不利之認定，此外，復查
    無其他積極證據，足證被告甲○○確有告訴意旨所指之犯行，揆諸前揭說明，既
    無法證明被告甲○○犯罪，自應為無罪之諭知。
、公訴不受理部分：
一、公訴意旨略以：被告丙○○○於九十二年五月十三日上午十時三十分許，趁建管
    處等相關人員會同告訴人己○○前往臺北市○○區○○里○○街十之一號違章建
    築勘查有無
    其受有左肩五乘四、四乘四公分挫傷紅腫之傷害。又被告丙○○○、乙○○因不
    滿告訴人己○○當時拒絕與其前往臺北市○○區○○街十三巷九號之一之恆安里
    辦公室協商拆除違建事宜，竟共同基於毀損之犯意聯絡，於同日上午十一時許，
    攜帶自備之三、四箱雞蛋，至前開里辦公室及臺北市○○街十三巷九號由告訴人
    庚○○○所開設之「正統理髮廳」門前，向內丟擲雞蛋，毀損告訴人己○○所有
    置於九號之一里辦公室之監視器電腦螢幕一台、告訴人庚○○○所有置於九號「
    正統理髮廳」內櫃檯上之電腦螢幕一台、掛於牆壁上一百二十公分乘一百公分之
    風景油畫一幅，足以生損害於告訴人己○○、庚○○○。因認被告丙○○○涉犯
    刑法第二百七十七條第一項普通傷害罪嫌、同法第三百五十四條共同毀損器物罪
    嫌，被告乙○○涉犯同法第三百五十四條共同毀損器物罪嫌。
二、按告訴乃論之罪，告訴人於第一審辯論終結前得撤回其告訴，又告訴經撤回者，
    應諭知不受理之判決，並得不經言詞辯論為之，刑事訴訟法第二百三十八條第一
    項、第三百零三條第三款、第三百零七條分別定有明文。公訴意旨認被告丙○○○涉犯刑法第二百七十七條第一項普通傷害、第三百五十四條共同毀損器物罪嫌
    ；被告乙○○涉犯刑法第三百五十四條共同毀損器物罪嫌，依同法第二百八十七
    條、第三百五十七條規定均須告訴乃論。茲據告訴人己○○、庚○○○於九十三
    年八月十八日審理時當庭撤回對被告丙○○○、乙○○告訴（見本院卷第六八頁
    ），參諸前揭說明，此部分爰諭知不受理之判決。
肆、據上論斷，應依刑事訴訟法第二百九十九條第一項前段、第三百零一條第一項、
    第三百零三條第三款、刑法第二十八條、第一百四十條第一項、第四十一條第一
    項前段、罰金罰鍰提高標準條例第一條前段、第二條，判決如主文。
本案經檢察官林宗志到庭執行職務
中　　　華　　　民　　　國　　九十三　　年　　　八　　　月　　三十一　  日
                          臺灣臺北地方法院刑事第十五庭
                                          審判長法  官  薛中興
                                                法  官  黃雅君
                                                法  官  范智達
右正本證明與原本無異。
如不服本判決，應於判決送達後十日內，向本院提出上訴狀。
                                                書記官  王黎輝
中　　　華　　　民　　　國　　九十三　　年　　　八　　　月　　三十一　  日
附錄：
中華民國刑法第一百四十條 (侮辱公務員公署罪)
於公務員依法執行職務時，當場侮辱，或對於其依法執行之職務公然侮辱者，處六月
以下有期徒刑、拘役或一百元以下罰金。
對於公署公然侮辱者亦同。
